臺灣高雄地方法院刑事判決　　　　　　　　　　　　　九十一年度易字第六九九號
　　公　訴　人　臺灣高雄地方法院檢察署檢察官
　　被　　　告　甲○○
　　　　　　　　乙○○
　　共　　 同　 黃振銘
　　選任辯護人
右列被告等因違反電信法案件，經檢察官提起公訴（九十年度偵字第一三八七六號）
，本院判決如左：
    主  文
甲○○、乙○○共同連續違反無線電頻率、電功率、發射方式及電台識別呼號等有關
電波監理業務，應由交通部統籌管理，非經核准，不得使用之規定，擅自使用無線電
頻率未干擾無線電波之合法使用，各科罰金新臺幣玖萬元，如易服勞役，均以新臺幣
玖佰元即銀元佰元折算壹日。
扣案如附表一所示之物均沒收。
    事  實
一、甲○○與乙○○二人為夫妻，均明知無線電頻率、電功率、發射方式及電台識別
    呼叫號等有關電波監理業務，由交通部統籌管理，非經核准，不得使用，但為販
    賣藥品，未經向主管機關交通部申請許可，竟共同基於摡括犯意之聯絡，自民國
    八十九年六月間起，擅自在高雄市○○區○○路三五六巷十一號之頂樓，架設甲
    ○○向友人所購買之發射機組（含激勵器、功率放大器及立體音產生器）等電信
    器材，而在上址十八樓內設置未具名之無線廣播電台播音室，並擅自使用ＦＭ九
    五．三ＭＨＺ之無線電頻率，連續發送介於九千赫至三百秭赫之射頻訊息，分時
    段撥放音樂、廣告藥品之錄音帶，又以甲○○之名義申請電話號碼○七—000
    0000號對外接受民眾ＣＡＬＬ—ＩＮ使用，然尚未干擾無線電波之合法使用
    。嗣於九十年七月十九日十四時十五分許，經交通部電信總局南區電信監理站人
    員及內政部警政署電信警察隊第三中隊在上址當場查獲，並扣得甲○○所有如附
    表一編號１至４所示之電信器材、及附表一編號５至１２所示甲○○所有供播音
    使用之物品。
二、案經高雄市政府警察局三民第一分局移送告臺灣高雄地方法院檢察署檢察官偵查
    起訴。
    理  由
一、訊據被告甲○○固坦承有在上址未經核准經營電台之行為，惟矢口否認係其從八
    十九年六月間起開始播音及與被告乙○○間有何違反電信法之犯意聯絡，辯稱：
    電台係八十九年六、七月間開始籌設，正式播音係從九十年一月開始，不知未經
    申請核准設立電台係違法，未以電台賣藥，電台只有替藥廠廣告，其另外擔任藥
    廠之業務。扣案之紅色、紫色現金收支簿及大本筆記本係聽友資料聯絡簿，大部
    分係其寫的，偶爾帶回家其妻會幫忙寫，扣案之出貨單寫其妻之名字係因有時其
    不在家，就用其妻之名義簽收，若產品送來其妻在場就由其妻代收，若其在場就
    用其名義簽收，其亦有用其妻名義簽收云云；被告乙○○亦矢口否認有何違反電
    信法之犯行，辯稱：查獲地點係其夫所承租，其未參與電台之設立及經營，查獲
    當天在場係因暑假帶小孩去該處找其夫，想要全家一起去看房子，在其皮包內查
    獲之新臺幣（下同）八十三萬九千元，係三月中旬某日在楠梓，分別提領六十萬
    元及從郵局定期存款解約提領七十萬元，準備隨時都可帶錢和其夫去看房子。其
    將出貨傳票通知單放在皮包內，便於存放，係由其簽收，出貨單之公司名稱寫其
    名字，係因藥廠在出貨前預先通知，而當時其夫不在，其準備要給其夫。扣案之
    紅色、紫色現金收支簿及大本筆記本係聽友資料聯絡簿，其夫偶爾帶回家，其會
    幫忙抄寫云云。
二、經查，被告甲○○為販賣藥物，未經主管機關交通部之許可，於八十九年六月間
    起，擅自在上址架設其向友人所購買之發射機組等電信器材，而在上址十八樓內
    設置未具名之無線廣播電台播音室，並擅自使用ＦＭ九五．三ＭＨＺ之無線電頻
    率，分時段撥放音樂、廣告藥品之錄音帶，及以前揭電話號碼○七—00000
    00號對外接受民眾ＣＡＬＬ—ＩＮ，然尚未干擾無線電波之合法使用等情：
（一）業據被告甲○○於警訊時供承：八十九年五月間其與友人閒聊說有意願想經營
      電台節目，不久即有一名綽號「阿忠」之男子與其接洽，問其有無意願購買一
      批播音設備，其即以四十五萬元購入整批播音器材，經營非法電台，自八十九
      年六、七月左右起播至今，頻道為ＦＭ９５．３ＭＨＺ，其申請初審有通過，
      但面試時就被淘汰，故無合法執照，節目大多以播放音樂與接受聽眾現場ＣＡ
      ＬＬ—ＩＮ電話聊天之用為主，在廣告中販賣物品係為了負擔一般開銷及家庭
      所需。警方所查扣之帳冊顯示日期係自八十八年十一月四日起，係因其之前有
      向儷聲廣播電台租時段廣告藥品，後因租時段太貴，直到八十九年才想到要自
      己經營電台等語（九十年七月十九日警訊筆錄參照）；及於偵訊時供承：其自
      八十九年六、七月開始經營地下電台及在電台販賣藥品，有百分之五十之利潤
      等語（九十年七月二十日偵訊筆錄參照）；經核與被告乙○○亦於警訊時供稱
      ：其夫大概經營了一年多左右等語（九十年七月十九日警訊筆錄參照）相符。
（二）並經任職交通部電信總局南區電信監理站之證人王俊欽於偵訊時證稱：本案係
      由電波組掃描組掃描到，頻率並未干擾到合法之電台，但因為係變更無線電及
      管制之器材，故移送被告二人違反電信法第五十八條，到場時發現如扣押清單
      所示之激勵器、立體音產生器、光碟機、混音機、麥克風及播放錄音帶等物等
      語（九十年八月三十一日偵訊筆錄參照）；及任職於內政部警政署電信警察第
      三中隊之證人方璽淵於偵訊時證稱：當天由其掌控管理室進出，之後才到現場
      ，被告甲○○在筆錄中有說在賣藥，每個月賺五、六萬元，且筆錄係在自由意
      志下所陳述等語（九十年八月三十一日偵訊筆錄參照）。
（三）復有交通部電信總局南區電信監理站九十年七月九日南電報九十字第二三二號
      非法電台及電波干擾處理報告表、內政部警政署電信警察隊第三中隊搜索經過
      及結果陳報書、逕行搜索報告書、電信使用者資料查詢單各一份及現場照片影
      本十六張等附卷可稽；並有如附表一所示之電信器材、播音工具及附表三所示
      之藥品及帳冊、出貨單等物扣案可證。
（四）被告甲○○雖於偵訊時改稱：八十九年六、七月間並未開始營業，係開始試播
      ，到九十年一月間才開始營業云云（九十年十二月十八日偵訊筆錄參照）；及
      於本院審理時改稱：八十九年六、七月間開始籌設，正式播音係在九十年一月
      開始云云（本院九十一年五月九日審判筆錄參照），惟電信法第五十八條第三
      項之規定係處罰未經核准，擅自使用無線電頻率之行為，縱認上開非法電台自
      八十九年六月間起至九十年一月止僅屬「試播」之籌備階段，被告甲○○仍係
      自八十九年六月間起即有未經核准，擅自使用無線電頻率之行為。
（五）至於被告甲○○另辯稱：不知未經申請核准設立電台係違法云云，惟其既於偵
      訊時供稱：有申請設立電台，但未經核准等語（九十年八月十五日偵訊筆錄參
      照），並有電台籌設申請書及發起人＼捐助人名冊各一紙附卷可稽，參以被告
      甲○○既知設立電台須提出申請，理當知其未經核准設立電台之行為係違法等
      情，顯見被告甲○○係明知其未經核准設立電台之行為違法，所辯委無足採。
（六）綜上所述，被告甲○○違反電信法第五十八條第三項之犯行，堪以認定。
二、按以自己共同犯罪之意思，參與實施犯罪構成要件以外之行為，或以自己共同犯
    罪之意思，事先同謀，而由其中一部分人實施犯罪之行為者，均為共同正犯（司
    法院大法官會議釋字第一○九號解釋參照）。關於被告乙○○有無基於與被告甲
    ○○共同使用未經核准無線電頻率之犯意聯絡，而參與前揭非法電台之經營一節
    ，經查：
（一）交通部電信總局南區電信監理站於九十年七月九日對該電台實施偵測時，測得
      電台之主持人為自稱「麗秋」之女子，此有該監理站該日之「非法店及電波干
      擾處理報告表」一紙附卷可稽，惟被告乙○○辯稱：其並非「麗秋」等語（九
      十年八月二十四日偵訊筆錄）；經核與被告甲○○於偵訊時供稱：電台之主播
      是一台南人，名叫「麗秋」，只是來試播、學習播音等語（九十年八月十五日
      偵訊筆錄）；於審理時供稱：主持人「麗秋」不是其妻，僅係來練習播音的，
      未留「麗秋」之住址，且係用「麗秋」之錄音帶播放，人未到現場播音等語（
      九十一年四月十八日訊問筆錄參照）相符；且經檢察官於偵查中當庭勘驗錄音
      帶，亦無法判斷被告乙○○是否即為「麗秋」（九十年八月三十一日偵訊筆錄
      參照），是應認「麗秋」乃另有其人，被告二人此部分所辯，應堪採信。
（二）查獲當天被告乙○○亦在現場，並在其皮包內查獲出貨單二張之事實，業據被
      告乙○○於警、偵訊及本院審理時自承在卷，並經任職於內政部警政署電信警
      察第三中隊之證人黃文祥於偵訊時證稱：彼等到場時，被告二人正在播放錄音
      帶，是男女在對話之情形，當時由被告甲○○來開門，彼等逕行搜索時，出貨
      單係在被告乙○○之手提袋內取得等語（九十年八月三十一日偵訊筆錄參照）
      ，是此部分之事實應可認定。而被告乙○○於警訊時供稱：二張出貨單是從其
      皮包中取出，是其夫向廠商訂購商品的收貨單據，上豪勛藥品有限公司的出貨
      單是其夫以其名義向該公司訂貨的，這件事情其知道，所以其名字才會在上面
      ，而另一張固精丸、勇干丸及養肝丸的收據則是其在七月十七日中午送飯去時
      ，剛好遇到送貨員來時順便簽收等語（九十年七月十九日警訊筆錄參照）；於
      偵訊時供稱：出貨單放在皮包內係為便於其存放，係其夫用其名義簽發的，後
      來其夫有告知其，其亦有同意等語（九十年八月十五日偵訊筆錄參照）；及於
      審理時供稱：出貨傳票通知單係其簽收，當時其夫不在，另八十九年十二月十
      五日之出貨單，藥廠在出貨前有預先通知，因當時其夫不在，所以公司名稱寫
      其名字，其準備要給其夫等語（九十一年五月九日訊問筆錄參照）；被告甲○
      ○亦於偵訊時供稱：出貨單寫其妻之名字，係因為有時其不在家，就用其妻之
      名簽收，如果產品送來其妻在家，就由其妻代收，如果其在，就用其名義簽收
      ，亦有用其妻之名義簽收等語（九十年八月十五日偵訊筆錄參照），二人前揭
      所供大致相符，並有出貨單二張扣案可佐，參以被告甲○○經營前揭非法電台
      主要目的為販賣藥品，並以販賣藥品所得維持電台之營運等情，已如前述，而
      被告乙○○亦於警訊時供稱：知道其夫經營電台係在從事廣告販賣健康食品及
      中藥補品等語（九十年七月十九日警訊筆錄參照）。綜上所述，足認被告乙○
      ○有以協助被告甲○○簽收藥品之方式參與前揭非法電台之經營。
（三）又被告甲○○於偵訊時供稱：扣案之帳冊乃留下聽眾資料之聯絡簿，係供辦聯
  誼活動所用等語（九十年八月二十四日偵訊筆錄參照）；及於本院審理時供稱
      ：扣案之紅色、紫色現金收支簿及大本筆記本係聽友資料聯絡簿，大部分係其
      寫的，偶爾帶回家其妻會幫忙寫等語（九十一年五月九日審判筆錄參照），經
      核與被告乙○○於本院審理時供稱：其夫偶爾帶回家，其會幫忙抄等語相符，
      並有聽友資料聯絡簿三本扣案可稽，顯見被告乙○○亦有以協助被告甲○○整
      理電台聽友資料之方式參與前揭非法電台之經營。
（四）另查獲時當場在被告乙○○皮包內扣得現金八十三萬九千元之事實，亦經被告
      乙○○自承及證人黃文祥於偵訊時證述在卷（九十年八月二十四日偵訊筆錄參
      照），應可認定。又按被告之自白不得作為有罪判決之唯一證據，仍應調查其
      他必要之證據，以察其是否與事實相符，刑事訴訟法第一百五十六條第二項定
      有明文。被告乙○○雖於警訊時供稱：八十三萬九千元中只有四十萬元是其夫
      交給其的貨款，其餘四十三萬九千元是彼等準備要訂購建在民族路上的「桃花
      源」大樓房子的訂金及平時的生活費用云云（九十年七月十九日警訊筆錄參照
      ）；被告甲○○亦於警訊時供稱：現金八十三萬九千元中四十萬元是其從去年
      經營電台廣告販賣物品及支付廠商貨款之用，另外四十三萬九千元是其與其妻
      原定當日下午要前往高雄市○○區○○路「桃花源」大樓購屋預付款之用，非
      販賣物品所得之錢云云（九十年七月十九日警訊筆錄參照）；惟查被告乙○○
      於偵訊時改稱：在其皮包內查獲之八十三萬九千元，係三月中旬某日在楠梓，
      分別提領六十萬元及從郵局定期存款解約提領七十萬元，因其看上榮總附近一
      家「桃花源」，準備隨時都可帶錢和其夫去看房子等語（九十年八月十五日偵
      訊筆錄參照）；被告甲○○亦於偵訊時改稱：大概三月或四月從郵局為了要買
      房子而提領的，和其妻看上民族路「桃花榞」的房子等語（九十年八月十五日
      偵訊筆錄參照），並有被告乙○○之郵政存簿儲金簿影本及郵局定期存款紀錄
      資料各一份附卷可參，此外，亦查無其他證據足認上開現金為被告二人經營非
      法電台所得，自不得以上開現金係在被告乙○○之皮包內查獲，即遽認上開現
      金係被告二人經營非法電台所得，附此敘明。
（四）綜上所述，揆諸前開說明，應認被告乙○○係基於被告甲○○共同犯罪之意思
      ，參與簽收藥品及整理電台聽友資料之犯罪構成要件以外之行為，且依常情，
      其所為已逾夫妻間日常家務代理權行使之範圍，是被告乙○○與被告甲○○間
      確有犯意聯絡與行為分擔，其辯稱未參與電台之經營，不足採信，被告乙○○
      違反電信法第五十八條第三項之犯行，亦堪以認定。
三、至於被告二人之辯護人另辯稱：以廣播表達意見屬憲法第十一條所保障之言論自
    由之範圍，依憲法第二十三條之規定，除妨礙他人自由、造成緊急危難、使社會
    秩序難以維持或危害公共利益，否則不應以法律限制之。而未經許可擅自設置或
    使用電台發送射頻信息，若未干擾其他無線電波之合法使用，即無妨礙他人自由
    之情形，法律即不應予以限制，若基於電信管理之行政目的而限制，亦應以行政
    罰為限，故電信法第五十八條第三項之規定，將未妨礙他人自由之廣播行為，列
    為犯罪行為，即屬違憲云云。按司法院大法官會議釋字第三六四號解釋文有謂：
    以廣播及電視方式表達意見，屬於憲法第十一條所保障言論自由之範圍。為保障
    此項自由，國家應對電波頻率之使用為公平合理之分配，對於人民「接近使用傳
    播媒體」之權利，亦應在兼顧傳播媒體編輯自由原則下，予以尊重，並均應以法
    律定之。其理由書進一步闡釋：廣播電視係人民表達思想與言論之重要媒體，可
    藉以反映公意強化民主，啟迪新知，促進文化、道德、經濟等各方面之發展，其
    以廣播及電視方式表達言論之自由，為憲法第十一條所保障之範圍。惟廣播電視
    無遠弗屆，對於社會具有廣大而深遠之影響。故享有傳播之自由者，應基於自律
    觀念善盡其社會責任，不得有濫用自由情事。其有藉傳播媒體妨害善良風俗、破
    壞社會安寧、危害國家利益或侵害他人權利等情形者，國家自得依法予以限制。
    廣播電視之電波頻率為有限性之公共資源，為免被壟斷與獨佔，國家應制定法律
    ，使主管機關對於開放電波頻率之規劃與分配，能依公平合理之原則審慎決定，
    藉此謀求廣播電視之均衡發展，民眾亦得有更多利用媒體之機會。次按違反行政
    法上義務之制裁究採行政罰抑刑事罰，本屬立法機關衡酌事件之特性、侵害法益
    之輕重程度以及所欲達到之管制效果，所為立法裁量之權限，苟未逾越比例原則
    ，要不能遽指其為違憲。即對違反法律規定之行為，立法機關本於上述之立法裁
    量權限，亦得規定不同之處罰（司法院大法官會議釋字第五一七號解釋理由書參
    照）。徵諸上開說明，應認電信法第五十八條第三項，就未經主管機關交通部之
    核准，擅自使用或變更無線電頻率，未干擾無線波之合法使用之行為，設立刑罰
    規定，係立法機關審酌國家對電波頻率之使用為公平合理之分配之重要性、公共
    資源被壟斷與獨佔之嚴重性，以及其處罰對個人權益限制之程度，所為適切之規
    範，且法院於個案審理中，仍得斟酌行為人違反義務之各種情狀，於法定刑範圍
    內為適當之量刑，是無立法嚴苛情形，與憲法第二十三條規定之比例原則尚無不
    合，因此，電信法第五十八條第三項之規定並無違憲之虞。是被告二人之辯護人
    前揭所辯，亦不足採。綜上所述，本件罪證明確，被告二人之犯行，均堪以認定
    。
四、核被告二人所為係犯違反電信第四十八條第一項，而應依電信法第五十八條第三
    項未經核准，擅自使用無線電頻率，未干擾無線電波之合法使用之罪處斷。被告
    二人間就上開犯行有犯意聯絡及行為分擔，均為共同正犯。被告二人多次擅自使
    用無線電頻率播音之犯行，時間緊接，觸犯構成要件相同之罪名，顯係基於概括
    犯意反覆為之，應依連續犯之規定論以一罪，並加重其刑。爰審酌被告二人並無
    前科，素行尚稱良好，有臺灣高等法院被告全國前案紀錄表二份附卷可憑，為販
    賣藥品而為本件犯行之犯罪動機、目的、手段，對電信管理所造成之損害等一切
    情狀，各量處如主文所示之刑，並均諭知易服勞役之折算標準。扣案如附表一編
    號１至４所示之電信器材，為被告二人未經核准用以使用無線電頻率之電信器材
    ，應依電信法第六十條之規定，予以宣告沒收。扣案如附表一編號５至１２所示
    之物，為被告甲○○所有，且供犯罪所用之物，應依刑法第三十八條第一項第二
    款，予以宣告沒收。另扣案如附表三所示物品，非供犯罪所用之物，且於查獲時
    經高雄市政府衛生藥物股技士柯慶輝等二人到場鑑定，認均非偽藥（參照警卷所
    付扣押物品目錄表備考欄之記載），故亦非違禁物；另查獲時當場在被告乙○○
    皮包內扣得現金八十三萬九千元，被告乙○○雖於警訊時供稱：八十三萬九千元
    中只有四十萬元是其夫交給其的貨款，其餘四十三萬九千元是彼等準備要訂購建
    在民族路上的「桃花源」大樓房子的訂金及平時的生活費用云云（九十年七月十
    九日警訊筆錄參照）；被告甲○○亦於警訊時供稱：現金八十三萬九千元中四十
    萬元是其從去年經營電台廣告販賣物品及支付廠商貨款之用，另外四十三萬九千
    元是其與其妻原定當日下午要前往高雄市○○區○○路「桃花源」大樓購屋預付
    款之用，非販賣物品所得之錢云云（九十年七月十九日警訊筆錄參照）；惟查被
    告乙○○於偵訊時改稱：在其皮包內查獲之八十三萬九千元，係三月中旬某日在
    楠梓，分別提領六十萬元及從郵局定期存款解約提領七十萬元，因其看上榮總附
    近一家「桃花源」，準備隨時都可帶錢和其夫去看房子等語（九十年八月十五日
    偵訊筆錄參照）；被告甲○○亦於偵訊時改稱：大概三月或四月從郵局為了要買
    房子而提領的，和其妻看上民族路「桃花榞」的房子等語（九十年八月十五日偵
    訊筆錄參照），並有被告乙○○之郵政存簿儲金簿影本及郵局定期存款紀錄資料
    各一份附卷可參，此外，亦查無其他證據足認上開現金為被告二人經營非法電台
    所得，自不得以上開現金係在被告乙○○之皮包內查獲，即遽認上開現金係被告
    二人經營非法電台所得，且經本院於審理時發還被告，本院爰不為沒收之諭知，
    附此敘明。
據上論斷，依應刑事訴訟法第二百九十九條第一項前段，電信法第五十八條第三項、
第六十條，刑法第十一條前段、第二十八條、第五十六條、第四十二條第二項，罰金
罰鍰提高標準條例第二條，現行法規所定貨幣單位折算新臺幣條例第二條，判決如主
文。
本案經檢察官井天博到庭執行職務。
中      華      民      國      九十一      年      五    月  二十三    日
                                臺灣高雄地方法院刑事第六庭
                                    法  官  邱  明  弘
右正本證明與原本無異。
如不服本判決，應於判決送達後十日內，向本院提出上訴狀。
                                    書記官  顏  平  國
中    華    民    國      九十一      年      五      月      二十四    日
附錄本案論罪科刑法條：
電信法第五十八條第三項：
  違反第四十八條第一項規定，擅自使用或變更無線電頻率未干擾無線電波之合法使
  用者，處拘役或科或併科新臺幣二十萬元以下罰金。
附表一：
編號  名          稱      數  量        型            號
  １、立體音產生器        一台          Ｓ—５００
  ２、激勵器              一台          ＶＬ２２５
  ３、功率放大器          一台          ＶＬ１０００
  ４、混音器              一台          １８２
  ５、光碟機              一台          Ｓ９９９
  ６、雙卡匣錄放音座      一台          ＤＲＷ—５８０
  ７、光碟機            二台          ＰＤ—Ｓ５０５
  ８、混音器              一台          ＭＸ—８０１
  ９、光碟機              一台          ＰＤ—Ｆ１００６
１０、麥克風              二支          ５６５ＳＤ
１１、節目播放片          四十片
１２、節目播放帶          六卷
附表二：
  １、蔘茸精血膠囊        一百零八瓶
  ２、天然維他命＋鈣      七十七瓶
  ３、養肝丸              九十四瓶
  ４、勇干源食品膠囊      九十四瓶
  ５、賜王能食品膠囊      三十二瓶
  ６、蔘茸固精丸          一百一十八瓶
  ７、佳維他命膜衣錠      五瓶
  ８、緊急紅靈丹          二十九瓶
  ９、聽友資料聯絡簿      三本
１０、出貨單              二張
